臺灣板橋地方法院交通事件裁定　　　 100年度交聲字第1802號
原處分機關　交通部公路總局臺北區監理所蘆洲監理站
異　議　人
即受處分人　陳啟峰
上列異議人即受處分人因違反道路交通管理處罰條例案件，對於
交通部公路總局臺北區監理所蘆洲監理站中華民國98年11月5 日
所為之北監蘆字第裁46-CO0000000號裁決處分（原舉發案號：北
縣警交大字第CO0000000 號）聲明異議，本院裁定如下：
    主  文
異議駁回。
    理  由
一、原處分意旨略以: 異議人即受處分人陳啟峰於民國98年7 月
    15日19時35分許，騎乘車號LOY-083 號重型機車行經臺北縣
    三重市（現已改制為新北市三重區○○○路○ 段與382 號巷
    口，因「駕車行經有燈光號誌管制之交叉路口闖紅燈」之違
    規，為臺北縣政府警察局（現已改制為新北市政府警察局）
    三重分局永福派出所員警當場攔停開單舉發，惟異議人拒絕
    簽收舉發通知單，經員警記明事由及告知事項後，並傳檔監
    理站列管，嗣異議人逾應到案日期（98年7 月30日）60日以
    上未自動繳納罰鍰或提出申訴，爰依違反道路交通管理處罰
    條例第53條第1 項及違反道路交通管理事件統一裁罰基準表
    及處理細則第44條第1 項之規定，於98年11月5 日裁處異議
    人罰鍰新臺幣（下同）4,500 元，並依同條例第63條第1 項
    第3 款規定記違規點數3 點。
二、異議意旨則以：異議人即受處分人於違規後迄今未收到任何
    通知，而今接獲板橋行政執行處通知，及蘆洲監理站查詢內
    容之理由，請體諒事情已發生，希望從輕處罰，且現時機不
    好，生活困難，為此聲明異議等語。
三、按受處分人，不服道路交通管理處罰條例第8 條主管機關所
    為之處罰，得於接到裁決書之翌日起20日內，向管轄地方法
    院聲明異議，道路交通管理處罰條例第87條第1 項定有明文
    。次按依道路交通管理處罰條例第87條規定向法院聲明異議
    之期間，自裁決送達之翌日起算，並得依法扣除在途期間及
    聲請回復原狀；法院認聲明異議不合法律上之程式或其異議
    權已經喪失者，應以裁定駁回之，但其不合法律上之程式可
    補正者，應先定期命為補正，逾期不補正者，即予駁回，道
    路交通事件處理辦法第11條、第17條亦規定甚明。又按處理
    違反道路交通管理事件，有關文書送達之程序，依行政程序
    法之規定，違反道路交通管理事件統一裁罰基準及處理細則
    第5 條定有明文。而送達，於應受送達人之住居所、事務所
    或營業所為之；於應送達處所不獲會晤應受送達人時，得將
    文書付與有辨別事理能力之同居人、受雇人或應送達處所之
    接收郵件人員；送達，不能依前2 條規定為之者，得將文書
    寄存送達地之地方自治或警察機關，並作送達通知書2 份，
    1 份黏貼於應受送達人住居所、事務所、營業所或其就業處
    所門首，另1 份交由鄰居轉交或置於該送達處所信箱或其他
    適當位置，以為送達；前項情形，由郵政機關為送達者，得
    將文書寄存於送達地之郵政機關，行政程序法第72條第1 項
    前段、第73條第1 項、第74條第1 項、第2 項分別定有明文
    。另依行政程序法第74條第1 項規定所為之寄存送達，並無
    準用民事訴訟法關於寄存送達自寄存之日起10日生效之規定
    ，是文書合法寄存送達後，當自寄存之日起即時生送達效力
    （臺灣高等法院暨所屬法院97年法律座談會刑事類提案第42
    號審查意見參照）。
四、經查：
  (一)受處分人於前揭時、地，有因如上交通違規行為，經警當場
    開立前開舉發通知單舉發之，因受處分人拒絕簽收，是經警
    記明事由及告知相關行政救濟事項等情，有臺北縣政府警察
    局98年7 月15日北縣警交大字第C00000000 號舉發通知單1
    紙附卷足憑。按行為人有違反道路交通管理處罰條例之情形
    者，應填製舉發違反道路交通管理事件通知單，並於被通知
    人欄予以勾記，其當場舉發者，應填記駕駛人或行為人姓名
    、性別、出生年月日、地址、身分證統一編號及車主姓名、
    地址、車牌號碼、車輛種類。被查獲之駕駛人或行為人為受
    處分人時，應於填記通知單後將通知聯交付該駕駛人或行為
    人簽名或蓋章收受之；拒絕簽章者，仍應將通知聯交付該駕
    駛人或行為人收受，並記明其事由及交付之時間；拒絕收受
    者，應告知其應到案時間及處所，並記明事由與告知事項，
    視為已收受，此為違反道路交通管理事件統一裁罰基準及處
    理細則第11條第1 項第1 款規定甚明，是依前揭規定，視為
    本件受處分人已收受舉發通知單。惟受處分人於為警填單舉
    發旨述交通違規後，未依限（本件應到案日期為98年7 月30
    日）前往原處分機關到案辦理或提出不服陳述，而逾越應到
    案期限60日以上，由原處分機關認定受處分人確有首開違規
    事實，依道路交通管理處罰條例第53條第1 項規定裁罰，於
    98 年11 月5 日作出北監蘆字第裁46－C00000000 號之處分
    ，裁處受處分人罰鍰4,500 元，並依同條例第63條第1 項第
    3 款規定記違規點數3 點。前開交通裁決書，經原處分機關
    交付郵務機關於98年11月11日向受處分人本件裁處時之住所
    地即同上開戶籍址以為送達，因未獲會晤送達之本人，亦無
    受領文書之同居人、受僱人或應受送達處所之接收郵件人員
    ，郵政機關即於翌日將該裁決書寄存於送達地之郵政機關即
    中山路郵局招領，並依規定製作寄存送達通知書二份，一份
    黏貼於應受送達人即受處分人上址門首，另一份置於該址信
    箱或適當處所以為送達等情，有交通部公路總局臺北區監理
    所蘆洲監理站送達證書影本1 份附卷可稽。堪認本件裁決書
    已於98年11月11日生合法送達之效力，不因受處分人實際上
    有無收受而有所異。
  (二)其次，受處分人於90年1 月19日遷入「新北市蘆洲區○○○
    路211 號6 樓之5 」地址，並向該管戶政機關辦畢設籍登記
    事項，迄今均未有更異情形，此經本院依職權查明屬實，此
    有受處分人戶役政電子閘門個人基本資料查詢結果1 紙在卷
    可考，足悉上述地址確係為受處分人之住所地無誤。又受處
    分人為警舉發如上交通違規，迄於原處分機關98年11月5 日
    作出本案裁決時，業經原處分機關查明其住所地址為上開戶
    籍址，且認定此係受處分人有關本案裁決文書之應送達處所
    ，依法踐行送達程序，有裁決書、送達證書附卷足憑。再者
    ，受處分人於受有上揭合法送達之裁決後，仍未依限繳納罰
    鍰，原處分機關嗣以100 年3 月31日蘆監裁字第4610003000
    06號行政執行案件移送書，全案移請受處分人住所地所轄之
    法務部行政執行署板橋行政執行處（下稱板橋行政執行處）
    辦理；另由板橋行政執行處依法通知受處分人應於指定之時
    間到案辦理，亦有卷附之交通部公路總局臺北區監理所蘆洲
    監理站行政執行案件移送書1 份可供憑據。況且，受處分人
    係於收受如上行政執行通知後，方於100 年6 月2 日向原處
    分機關提出不服異議聲明一節，亦有受處分人之聲明異議狀
    、原處分機關聲明異議案件移送書各1 份在卷可證，益徵前
    述「新北市蘆洲區○○○路211 號6 樓之5 」地址確係受處
    分人設籍之住所地，並可得收受各該行政上文書通知送達之
    事實甚明。
  (三)復審酌應受送達人以設定住所之意思申報其戶籍，即以其外
    部行為表示有居住在該處所之意思，故除其別有陳報外，以
    其戶籍地址為送達處所，足供悉明應受送達人實際所在。本
    件原處分機關就如上交通裁決文書之送達，以查得應受送達
    人之戶籍所在地事項，認定為應受送達人之居住所在地，據
    此為上開文書應受送達處所並予送達；而受處分人於98年7
    月15日為警填單舉發旨開違規事實，時經原處分機關於98年
    11月5 日作成本案裁決，98年11月11日送達至受處分人之前
    揭戶籍址，因未獲會晤受處分人本人，遂為前開寄存送達，
    迄至本院依職權查悉其設籍住所地址事項止，其間受處分人
    上揭住所均無遷徙更異情形，此參諸本院卷附前揭書證即明
    。準此，原處分機關就首述裁決書之送達，依其查明所悉受
    處分人之住所地事項，認定係應受送達之居住處所並依法送
    達在案，足徵原處分機關對於前揭裁決書之應受送達處所事
    項，已盡其查證義務，其所為送達程序，自屬合法、有效。
  (四)綜上所論，本件受處分人之住所地址為「新北市蘆洲區○○
    ○路211 號6 樓之5 」，已詳如前述，而原處分機關所在處
    所係「新北市蘆洲區○○○路163 號」，故受處分人之住所
    地核與原處分機關所在地係屬在同一縣轄市，依司法院所發
    布之「法院訴訟當事人在途期間標準」第4 條第1 款第1 目
    規定，異議人提出聲明異議，不予扣除在途期間。是以，受
    處分人不服本件交通裁罰，欲提出聲明異議，應於原處分於
    98年11月11日生有合法送達效力之翌日起算20日不變期間內
    為之。從而，經計算結果，其至遲應於98年12月1 日提出聲
    明異議；易言之，受處分人如不服原裁決，應以98年12月1
    日為其向本院提出聲明異議之末日。惟受處分人迄於100 年
    6 月2 日，始就本案交通裁罰提出聲明異議，有本院卷附聲
    明異議狀上所示原處分機關收件章戳1 枚足據，顯然已逾聲
    明異議之法定不變期間。本件異議人於合法收受本件裁決書
    後，逾20日之聲明異議期間始為本件聲明異議，本件聲明異
    議不合法律上之程式，且無從補正，應予駁回。
五、據上論斷，應依道路交通管理處罰條例第87條第1 項、道路
    交通事件處理辦法第17條前段，裁定如主文。
中    華    民    國   100    年    6     月    14    日
                        交通法庭  法  官  鄭凱文
以上正本證明與原本無異。
如不服本裁定，應於裁定送達後5日內敘明抗告理由，向本院提
出抗告狀。
                                  書記官  陳筱惠
中    華    民    國   100    年    6     月    15    日